【裁判字號】    90,交上訴,1684
【裁判日期】    901106
【裁判案由】    業務過失致死
【裁判全文】
臺灣高等法院臺中分院刑事判決              民國九十年度交上訴字第一六八四號
    上  訴  人  臺灣苗栗地方法院檢察署檢察官
    被      告  乙○○
右上訴人因業務過失致死案件，不服臺灣苗栗地方法院中華民國九十年八月三日第一
審判決(民國八九年度交訴字第一一號，起訴案號：臺灣苗栗地方法院檢察署民國八
八年度偵字第四七五一號)，提起上訴，本院判決如左：
    主      文
上訴駁回。
    理      由
一、本案經本院審理結果，認第一審判決以公訴意旨所指被告乙○○業務過失致死之
    犯罪不能證明，而為無罪之判決，並無不合，應予維持，並引用第一審判決書記
    載之證據及理由。
二、檢察官上訴意旨略以：
  (一)依據警製道路交通事件調查報告表及現場照片所示，肇事地點，係設有紅黃綠號
    誌燈之路口，被告乙○○拖吊車所停之外側車道，係屬右轉專用道，亦即該交通
    號誌顯示紅燈時，會有綠色箭頭指向右方，可供右轉車輛通行。按右轉專用道，
    係因路況而設置，直行車輛不得佔用，以免妨害右轉車輛之通行，駕駛人行經該
    路段時，應注意前開規定，將車輛停於中間或內側車道，且當時係屬夜間有光線
    之路段，天候尚佳，被告駕車行經該路段，應可注意等情，業據證人即到場處理
    本件車禍之警員賴國風結證屬實，足見被告駕駛車輛，行經肇事地點，應注意不
    得停於右轉專用道，以免妨害後方車輛右轉之通行，且無不能注意之情事，仍停
    於右轉專用道之情形。復衡之現場狀況及被告所陳，本件應係被告駕駛前揭車輛
    ，違規停於右轉專用道，被害人魏早駿駕駛前開自用小客車，自後追撞，為肇事
    之因，而被害人魏早駿確係因本件車禍受頭部傷死亡，亦經檢察官督同檢驗員相
    驗屬實，製有勘驗筆錄、相驗屍體證明書、驗斷書附卷可稽。
  (二)按汽車在雙向四車道行駛時，應依左列規定：設有左右轉彎專用車道之交岔路口
    ，直行車不得占用轉彎專用車道，道路交通安全規則第九十八條第二項定有明文
    。而被告當時情形並無不能注意之情事，竟疏未注意，將車輛停於上揭右轉專用
    道，參諸原審之認定：由於光華路由南向北至中華路口前原係二線車道，至中華
    路前始漸變成三車道，以直行車而言，只要維持靠右行駛，自然會進入該右轉專
    用車道，已如前述，則被告駕駛該車行經前開路段，應能注意原審認定之情況，
    且其欲直行通過該交岔路口時，更應注意及此，避免違規停於右轉專用車道，致
    妨害後方來車之通行，且應將車輛駕駛至中間車道或內側道，防止後方車輛欲右
    轉時追撞或擦撞事故所產生之危險，然被告在車流量甚小之時，竟未採上開一般
    遵守交通規則駕駛人之行為，而違規停於右轉專用道，致釀成本件車禍，其過失
    甚明，而被害人之死亡，與被告之過失行為間有相當因果關係。雖被害人魏早駿
    駕駛自用小客車，行經前開路段，疏未注意被告駕車停於前揭右轉專用道之狀況
    ，而貿然向前行駛，撞及被告之車輛，係與有過失，然仍無解於被告之過失責任
    ，且本件經送台灣省竹苗區行車事故鑑定委員會及台灣省汽車肇事覆議鑑定委員
    會鑑定之結果，均認被告之直行車行駛右轉專用車道有違規定，此有鑑定書二份
    在卷可佐，雖本件送中央警察大學鑑定，結果為被告之車輛係於靜止狀態為被害
    人之車輛撞及而肇事，而其中九、鑑定結果（二）２．有「、、車輛印痕走向顯
    示該右轉專用車道遭直行車佔用之情形極為普遍」，亦同上開鑑定結果認被告所
    停之處，為右轉專用車道，但不能因該右轉專用道被佔用之情形普通，即排除被
    告之違規行為，進而認定其無過失云云。
三、惟按交通違規並非當然須負車禍之過失致死之責，蓋其是否須負過失致死之責，
    尚應視其違規行為與事故發生之間，是否具有相當因果關係而斷。查本件事故係
    被告於路口停車等紅燈時，遭被害人駕車自後衝撞所致，則無論當時停於該處等
    紅燈之車係將直行或右轉，均不能避免本件事故之發生，易言之，設有欲右轉之
    車停於該處，依然發生本件事故，是本件事故之發生，並不在於被告究係欲將直
    行或將右轉而停車該處等紅燈，端在於被害人駕車未注意前方狀況而衝撞前車，
    而於一般情形，在該處停車等紅燈，不論是將右轉或直行，並不致發生遭他車自
    後衝撞之結果，從而即或被告係欲直行而停車該處有所違規，亦難逕認與本件事
    故之發生具有相當因果關係，原審為被告無罪之諭知，尚無違誤，檢察官上訴，
    指摘原判決不當，核無理由，應予駁回。
據上論斷，應依刑事訴訟法第三百六十八條，第三百七十三條，判決如主文。
本案經檢察官甲○○到庭執行職務。
中      華      民      國      九十    年      十一    月      六      日
                                臺灣高等法院臺中分院刑事第五庭
                                    審判長法  官  袁  從  楨
                                            法  官  胡  森  田
                                            法  官  郭  同  奇
右正本證明與原本無異。
如不服本判決應於收受送達後十日內向本院提出上訴書狀，其未敘述上訴之理由者並
得於提起上訴後十日內向本院補提理由書（均須按他造當事人之人數附繕本）。
                                            書記官  李  日  超
中      華      民      國      九十    年      十一    月      七      日
                                                                        Ａ


司法院資訊處製作；財團法人民間司法改革基金會備份。
